【裁判字號】    90,易,5
【裁判日期】    900530
【裁判案由】    竊盜
【裁判全文】
臺灣新竹地方法院刑事判決                                九十年度易字第五號
    公  訴  人  臺灣新竹地方法院檢察署檢察官
    被      告  甲○○
右列被告因竊盜案件，經檢察官提起公訴（八十九年度偵字第七九二號），本院判決
如左：
    主  文
甲○○竊盜，累犯，處拘役伍拾日，如易科罰金，以佰元折算壹日。
    事  實
一、甲○○前曾於民國八十五年間因犯偽造文書等、違反麻醉藥品管理條例及妨害兵
    役等案件，經法院定應執行刑為一年四月確定，於八十七年四月十日執行完畢，
    猶不知悔改，復意圖為自己不法之所有，於八十九年一月二十三日凌晨二時許，
    進入新竹縣竹東鎮五豐里二十四鄰五豐八莊七十八號處，趁人不注意之際，竊取
    乙○○所有關公畫像乙幅（侵入住宅部分未據告訴），得手後，即據為己有。嗣
    於八十九年一月二十八日二十時許，在其位於新竹縣竹東鎮○○路○段二百十六
    巷十三號之住處，為警查扣關公畫像乙幅。
二、案經新竹縣警察局移請臺灣新竹地方法院檢察署檢察官偵查起訴。
    理  由
一、訊據被告甲○○對於右揭關公畫像係在其住處為警查獲等情供承不諱，惟矢口否
    認有何竊盜犯行，辯稱：該畫像是丙○○於大約一月十七日、十八日左右拿給伊
    的，因丙○○於八十二年間欠伊新臺幣（下同）二萬元，所以才拿給伊抵債。當
    時共拿了三、四張關公畫像給伊，有大的，有小的，隔天伊跟他說，只有大張是
    真的，叫他把其餘的拿回去，他說不用了。而丙○○當時有說畫像是他母親留給
    他的，至於丙○○和乙○○父子間就物品所有權如何去分辨，也不是伊這個局外
    人可以清楚的云云。經查右揭事實業據被害人乙○○於本院審理時到庭結證稱：
    當天晚上十一點、十二點多伊有聽到腳步聲、關門、開門的聲音，起來看但沒有
    看到人，第二天才發現畫像被偷。而之前六、七天被告曾與伊兒子來家裡，當時
    他們要離開時伊發現被告的包包內有伊所有的碗、花盆，而包包也是伊所有的，
    伊就叫他把東西還給伊，因此案發當天發現畫像不見以後就去報案，之後派出所
    通知伊去把畫像領回，而據警察說畫像就是從被告家裡搜出來的。（問：畫像是
    誰的？）（答：）是在三、四十年前小舅子送給伊太太的，太太在八十年過世時
    也沒有表示要把畫像送給兒子，而畫像是在太太過世前一、兩年就一直掛在客廳
    牆壁上等語綦詳，而被害人既和被告並無怨隙，衡情其自無捏造事實挾怨誣指之
    理。而被告亦自承確曾與證人丙○○前往被害人乙○○住處拿取包包，內裝有酒
    杯、象牙等物品一節，足徵前揭關公畫像失竊應係在被告和丙○○曾欲取走酒杯
    、象牙及包包等物，因遭證人乙○○阻止，是以未帶走之事件後始發生，應堪認
    定。而證人丙○○雖確實積欠被告二萬元未還，然證人丙○○於偵訊時已陳稱：
    （問：有拿那些東西給甲○○？）（答：）盤子、陶瓷碗有拿，關公像沒有。八
    十九年一月二十日十五時有和甲○○一起拿酒杯，後來被父親發現放在行李袋內
    ，被制止，東西未帶走。（問：八十九年一月二十三日凌晨有無帶甲○○到你家
    拿陶瓷碗、關公畫像？）（答：）他有時會去伊家，二十三日情形記不起來。（
    問：剛才所問的東西如何證明是你的或是你母親所有？）（答：）無法證明等語
    明確，嗣於本院審理時，證人丙○○係結證稱：伊記得有盤子、袋子、碗還有小
    的關公畫像。至於關公畫像伊並沒有實際送給他，是被告說他很喜歡，伊說可以
    送給他。（問：當時除了拿小的關公畫像給被告外，是否有拿大的關公畫像給被
    告？）（答：）沒有等語，經本院當庭訊問被告有何意見，被告要求訊問證人丙○○：當時是否他拿了三、四張關公畫像，有大的，有小的，隔天伊跟他說只有
    大張是真的，其他是假的，伊叫他拿回去，他說不用了等事項時，證人丙○○方
    改陳稱：是有這回事等語，是以證人丙○○前後所陳述證言確有矛盾不一之處，
    是否可採，已不無斟酌之餘地。況且如證人丙○○確實欲將此畫像交給被告以抵
    債，則此屬攸關其對被告二萬元之債務是否已為清償之權益，證人丙○○又豈有
    如此記憶不清之理。甚且，被告既於本件案發之前已因拿取被害人乙○○家中酒
    杯、盤子等物遭乙○○制止，已如前述，如本件其真係欲拿取原本掛在牆壁上之
    關公畫像以抵債，又為何不向被害人乙○○詢問關公畫像之所有權歸屬，以免將
    來遭誤為竊盜犯？凡此足認被告上開所辯無非事後卸責之詞，不足採信，此外復
    有贓證物品認領保管收據一紙在卷足稽，綜上，本件事證已臻明確，被告犯行洵
    堪認定。
二、核被告甲○○所為係犯刑法第三百二十條第一項之竊盜罪。又公訴意旨稱：被告
    於上揭時地尚竊取瓷碗一組三個等物等語，然此已為被告堅決否認在卷，辯稱：
    當時為警扣案之碗是伊家中所有，因為不想和被害人計較，所以才未爭辯等語，
    經查：被害人所失竊的碗是用來磨米漿給小孩吃用的，外型像一個小碗公，碗裡
    有一格一格的，以便利磨米漿，碗上面沒有寫瓷器兩個字。而被害人於案發前最
    後一次看到那個碗是在大概三、四年前，而當時丟掉的東西除了畫像、碗以外沒
    有其他東西等情，業據被害人乙○○於本院審理時到庭結證述在卷，而本件自被
    告家中所扣得的碗並非被害人所指述之碗，有扣案物品之照片在卷足參，是以被
    害人所遺失的碗是否確為被告所竊取，尚有可疑，此外復查無其他積極證據足資
    認定被告除竊取前揭關公畫像外，尚竊取被害人所遺失之前揭磨米漿用的碗，本
    應為此部分無罪之諭知，惟因公訴意旨認此部分與前揭有罪部分具有實質上一罪
    關係，爰不另為無罪之諭知，附此敘明。又被告前曾因偽造文書等、違反麻醉藥
    品管理條例及妨害兵役等案件，經法院定應執行刑為一年四月確定，於八十七年
    四月十日執行完畢，其於五年以內再犯本件有期徒刑以上之罪，為累犯，應依刑
    法第四十七條規定加重其刑。又被告行為後，刑法第四十一條業於九十年一月四
    日修正為「犯最重本刑為五年以下有期徒刑以下之刑之罪，而受六月以下有期徒
    刑或拘役之宣告，因身體、教育、職業、家庭之關係或其他正當事由，執行顯有
    困難者，得以一元以上三元以下折算一日，易科罰金。但確因不執行所宣告之刑
    ，難收矯正之效或難以維持法秩序者，不在此限。」、「併合處罰之數罪，均有
    前項情形，其應執行之刑逾六月者，亦同。」，並於同年月十日公布施行，於同
    年月十二日生效，是被告犯罪後法律已有變更，比較新舊法之結果，以新法有利
    於被告，依刑法第二條第一項前段之規定，應適用最有利於被告之新法，即裁判
    時之刑法第四十一條第一項前段之規定，併此敘明。爰審酌被告犯罪之動機、目
    的、手段、所竊取財物價值、犯罪後猶飾詞辯解等一切情狀，量處如主文所示之
    刑，並諭知易科罰金之折算標準，以資懲儆。
據上論斷，應依刑事訴訟法第二百九十九條第一項前段，刑法第三百二十條第一項、
第四十七條、第二條第一項前段、第四十一條第一項前段，罰金罰鍰提高標準條例第
一條前段、第二條，判決如主文。
本案經檢察官吳金棟到庭執行職務。
中      華      民      國      九十      年    五      月    三十      日
                            臺灣新竹地方法院刑事第二庭
                                法  官    楊  惠  芬
右正本證明與原本無異。
如不服本判決，應於判決送達後十日內向本院提出上訴狀( 應附繕本 )，上訴於
臺灣高等法院。
                                 書記官    吳  鈺  敏
中      華      民      國      九十      年    五      月    三十      日
附錄本判決論罪之法條：
刑法第三百二十條第一項：
意圖為自己或第三人不法之所有，而竊取他人之動產者，為竊盜罪，處五年以下有期
徒刑、拘役或五百元以下罰金。


司法院資訊處製作；財團法人民間司法改革基金會備份。
